臺灣高雄地方法院民事裁定　　　　　　　 100年度監字第17號
聲　請　人　林漢平
受監護宣告　林張巧
人
上當事人聲請選定受監護宣告之人林張巧監護人事件，本院裁定
如下：
    主  文
選定林漢平（男，民國○○年○ 月○○日生，身分證統一編號：Ｚ000
000000號）為受監護宣告人林張巧（女，民國○○年○○月○○日生，
身分證統一編號：Ｚ000000000號）之監護人。
指定高雄市政府社會局為會同開具財產清冊之人。
程序費用新台幣壹仟元由聲請人負擔。
    理  由
一、聲請意旨略以：受監護宣告人林張巧前經本院以95年度禁字
    第222 號裁定宣告為禁治產人，然因其原監護人即其配偶林
    溪圳業於99年12月11日死亡，而聲請人林漢平為林張巧與林
    溪圳之子，願意擔任受監護宣告人之監護人，而受監護宣告
    人之其餘子女亦均同意由聲請人擔任受監護宣告人之監護人
    ，爰聲請選定聲請人林漢平為受監護宣告人林張巧之監護人
    ，以利日後處理事務等語。
二、按「民法總則中華民國97年5 月2 日修正之條文施行前，已
    為禁治產宣告者，視為已為監護宣告；繫屬於法院之禁治產
    事件，其聲請禁治產宣告者，視為聲請監護宣告；聲請撤銷
    禁治產宣告者，視為聲請撤銷監護宣告；並均於修正施行後
    ，適用修正後之規定。」、「中華民國97年5 月2 日修正之
    民法總則第14條至第15條之2 之規定，自公布後1 年6 個月
    施行。」，97年5 月23日修正公布之民法總則施行法第4 條
    第2 項、第4 條之2 分別定有明文。揆諸前揭規定，陳莉莉
    雖於民國95年1 月9 日即新修正條文施行前已為禁治產宣告
    ，然今新修正之監護相關規定業已於公布後之98年11月23日
    施行，其視為已為監護宣告，並應適用修正後之規定，合先
    敘明。
三、次按受監護宣告之人應置監護人。法院為監護之宣告時，應
    依職權就配偶、四親等內之親屬、最近一年有同居事實之其
    他親屬、主管機關、社會福利機構或其他適當之人選定一人
    或數人為監護人，並同時指定會同開具財產清冊之人。法院
    為前項選定及指定前，得命主管機關或社會福利機構進行訪
    視，提出調查報告及建議。監護之聲請人或利害關係人亦得
    提出相關資料或證據，供法院斟酌。民法第1110、第1111條
    定有明文；又依民法第1113條準用同法第1106條第1 項第1
    款規定，監護人死亡時，法院得依受監護人、第1094條第3
    項聲請權人之聲請或依職權，另行選定適當之監護人；末按
    監護開始時，監護人對於受監護人之財產，應依規定會同遺
    囑指定、當地直轄市、縣（市）政府指派或法院指定之人，
    於二個月內開具財產清冊，並陳報法院。前項期間，法院得
    依監護人之聲請，於必要時延長之；同法第1099條亦定有明
    文。
四、經查：
  (一)聲請人主張林張巧前經本院宣告為禁治產人即受監護宣告人
    ，並由其配偶即聲請人父親林溪圳擔任監護人等情，業經其
    提出本院95年度禁字第222 號民事裁定審閱屬實，並有除戶
    謄本1 份在卷可稽，自堪認為真實。再者，聲請人主張受監
    護宣告人之監護人林溪圳業已於99年12月11日死亡，且受監
    護宣告人之其餘子女李林秀娥、林秀鳳、林秀凰及林秀錦亦
    均同意由聲請人林漢平擔任受監護宣告人林張巧之監護人等
    情，業據其提出戶籍謄本4 份及李林秀娥、林秀鳳、林秀凰
    暨林秀錦之同意書1 份為證，堪信聲請人之主張為真實。本
    院審酌上情，認聲請人為受監護宣告人之兒子，為共同生活
    之至親，由聲請人擔任受監護宣告人之監護人，應為適當，
    本院爰依上揭法條規定，選定聲請人擔任受監護宣告人林張
    巧之監護人。又經本院選定之監護人即聲請人林漢平，自應
    依民法第1112條規定，負責護養療治受監護宣告人林張巧之
    身體及妥善為財產管理之職務，一併敘明。
  (二)另就監護開始時，監護人對於受監護人之財產，應依規定會
    同法院指定之人，於二個月內開具財產清冊，並陳報法院，
    業已如前述，故就本件指定會同開具財產清冊之人部分，本
    院審酌高雄市政府其轄下之高雄市政府社會局長期經辦各項
    社會福利業務，經驗豐富，並有眾多學有專精之社會工作人
    員從事該局業務，本院認由其擔任會同開具財產清冊之人，
    應屬適當，本院爰依上揭法條規定，指定高雄市政府社會局
    擔任會同開具財產清冊之人。此外，於財產清冊開具完成並
    陳報法院前，監護人對於受監護人之財產，僅得為管理上必
    要之行為，民法第1099條之1 亦定有明文，附此敘明。
五、依非訟事件法第21條第2 項、第24條第1 項，民事訴訟法第
    78條，裁定如主文。
中    華    民    國    100   年    1     月    24    日
                  家事法庭法  官  郭慧珊
上為正本係照原本作成
如對本裁定抗告須於裁定送達後10日內向本院提出抗告狀
中    華    民    國    100   年    1     月    24    日
                          書記官  王少玲